臺灣臺中地方法院交通事件裁定　　　 100年度交聲字第1052號
原處分機關　交通部公路總局臺中區監理所
異　議　人
即受處分人　臺中縣私立國際村美日語短期補習班即李松勳
上列受處分人因違反道路交通管理處罰條例案件，對於交通部公
路總局臺中區監理所100年3月7日所為之處分（中監違字第裁60-
CG0000000號裁決書），聲明異議，本院裁定如下：
    主    文
原處分撤銷。
臺中縣私立國際村美日語短期補習班即李松勳不罰。
    理    由
一、原處分意旨略以：異議人即受處分人臺中縣私立國際村美日
    語短期補習班即李松勳（下稱受處分人）所有車牌號碼B6-6
    880號自用小客車，於民國99年12月22日15時1分許，在臺64
    線西向東21.9公里處，因有「汽車行駛於一般道路上汽車前
    座乘客未繫安全帶」之違規事實，經新北市政府警察局交通
    大隊逕行舉發，嗣經受處分人於應到案期限內提出申訴，經
    新北市政府警察局於100年2月25日以北警交字第1000029647
    號函覆稱：依據汽車駕駛人及前座乘客繫安全帶實施及宣導
    辦法第3條第1項第3款規定，「安全帶之帶扣應確實緊扣，
    安全帶無扭曲或反轉，鬆緊度保持適宜，肩部安全帶固定位
    置應依個人調整，避免安全帶纏繞經過頸部，且應置手臂上
    端以上。」，本件經放大採證照片顯示，違規車輛前座乘客
    未依上開規定正確佩繫安全帶屬實等情，原處分機關遂依違
    反道路交通管理處罰條例第31條第1項之規定，裁處受處分
    人罰鍰新臺幣（下同）1500元，逾期依裁決書處罰主文規定
    裁處等語。
二、聲明異議意旨略以：受處分人當時坐在駕駛右側座位，確實
    有繫安全帶，惟因旅途疲憊，將座椅稍往後仰歇息，且手扶
    安全帶較有安全感，加上安全帶為淺灰色，竟遭新北市政府
    警察局舉發有「未繫安全帶」之違規，經受處分人請求新北
    市政府警察局放大採證照片加以檢視，新北市政府警察局於
    100年2月25日來文時，竟又改稱為「未正確配繫安全帶」之
    違規，但當時安全帶沒有扭轉、變形或反轉，且用手扶著安
    全帶並不表示未正確配繫安全帶或安全帶之鬆緊程度不恰當
    ，況安全帶之鬆緊度洽當與否，不應該是由警察依在50公尺
    以外、車子高速行進間之採證照片就可以判定，爰依法提出
    聲明異議等語。
三、按認定犯罪事實所憑之證據，雖不以直接證據為限，間接證
    據亦包括在內。然而無論直接證據或間接證據，其得為訴訟
    上之證明者，須於通常一般之人均不致有所懷疑，而得確信
    其為真實之程度者，始得據為有罪之認定。倘其證明尚未達
    此一程度，而有合理之懷疑存在，而無從使事實審法院得有
    罪之確信時，即應由法院為諭知被告無罪之判決，有最高法
    院76年台上字第4986號判例意旨可資參照。又法院受理交通
    事件，準用刑事訴訟法之規定，道路交通管理處罰條例第89
    條前段定有明文，是以法院審理行為人違反道路交通管理處
    罰條例案件時，當有其適用。從而法院於審理行為人違反道
    路交通管理處罰條例案件，如就原處分機關所認定之行為人
    違規事實仍有合理之懷疑，而無法確信行為人確有該當於道
    路交通管理處罰條例各該處罰條文之構成要件事實時，此際
    即應依罪疑唯輕之原則，應為受處分人有利之認定。
四、次按汽車行駛於道路上，其駕駛人或前座乘客未繫安全帶者
    ，處駕駛人1500元罰鍰；其實施及宣導辦法，由交通部定之
    ，道路交通管理處罰條例第31條第1項定有明文；而依上開
    授權規定訂定之汽車駕駛人及前座乘客繫安全帶實施及宣導
    辦法第3條第1項規定：「汽車行駛於道路上，其汽車駕駛人
    及前座乘客，應依下列規定使用安全帶：一、安全帶及相關
    配件必須齊全，並無毀損、鬆脫或變更之情事。二、每條安
    全帶僅供一人使用。三、安全帶之帶扣應確實緊扣，安全帶
    無扭曲或反轉，鬆緊度保持適宜；腰部安全帶置於腰部以下
    ，肩部安全帶固定位置應依個人調整，避免安全帶纏繞經過
    頸部，且應置手臂上端以上。」，該規定係為保障駕駛人及
    前座乘客之生命、身體安全，避免身體因強大之外力碰撞，
    造成重大傷亡；倘未依安全帶之規定方式扣繫完善，即無法
    達到保障駕駛人及前座乘客生命、身體之立法目的，而失去
    扣繫安全帶之意義，故由立法目的以觀，首開條文中所稱之
    「未繫安全帶」，自應包括未依規定方式扣繫安全帶，此由
    同條例第7條之2第2項第10款明文規定「汽車駕駛人或乘客
    未依規定繫安全帶」此種違規態樣，得以科學儀器取得證據
    資料證明其行為違規並得逕行舉發，即可得知。然是否未依
    規定繫帶安全帶，仍應依上開標準參酌實際狀況定之。經查
    ：本件受處分人所有車牌號碼B6-6880號自用小客車，於99
    年12月22日15時1分許，在臺64線西向東21.9公里處，為警
    以汽車行駛於道路上，前座乘客未依汽車駕駛人及前座乘客
    繫安全帶實施及宣導辦法第3條第1項第3款規定正確佩繫安
    全帶為由，逕行舉發違反道路交通管理處罰條例第31條第1
    項之規定，有新北市政府警察局北警交字第CG0000000號舉
    發違反道路交通管理事件通知單、新北市政府警察局100年2
    月25日北警交字第1000029647號函暨檢附之採證相片2張附
    卷可稽，惟依卷附之上開採證相片所示，隱約能觀得前座乘
    客右側衣服處有出現淺灰色陰影，應為繫安全帶之影像，則
    受處分人辯稱伊當時坐於前座乘客座並繫有安全帶，尚非無
    稽。再者，依該採證照片所示，該前座乘客當時係將右手肘
    略為抬舉倚置於車側，而上開淺灰色安全帶陰影則斜越其右
    手肘上方與肩膀間之手臂上方處，即該安全帶已自前座乘客
    之手臂上方處斜越身軀，僅因該乘客所坐位置、採證角度，
    採證照片僅拍得該乘客胸腔上部，而未攝得全貌，致無從認
    受處分人所稱其因疲累，故有將左手拉著安全帶，造成安全
    帶略有所偏等情是否屬實，然依現行市面車輛係採「三點式
    」固定肩帶安全帶，本件採證照片既未攝得全貌，自不能任
    意推認該乘客未將安全帶末端插置於左側固定點，則依此三
    點式固定方式，應足以固定該乘客之位置，避免前座乘員之
    身體突往前方之猛力撞擊，尚難認與上開「肩部安全帶固定
    位置應依個人調整，避免安全帶纏繞經過頸部，且應置手臂
    上端以上。」之規定相違背。再者，依本件採證照片，亦無
    法逕行認定該安全帶另有毀損、鬆脫或變更之情事，或有未
    確實緊扣、扭曲、反轉或鬆緊度未保持適宜等不符規定佩帶
    之情狀。從而，本件依採證照片，顯無從達於受處分人於上
    開時、地，有前座乘客未依規定正確配繫安全帶違規之確切
    心證，是依前揭訴訟上之待證事實「倘有懷疑，則從被告之
    利益作解釋」之證據法則，本件自應作對受處分人有利之認
    定。
五、綜上，受處分人所辯並非全然無據。此外，復查無其他積極
    證據可資證明本件違規事實，揆諸前揭說明，受處分人所有
    之上開自小客車是否確有上開違規行為，仍存有合理之可疑
    ，本院尚無從就原處分意旨所稱本件違規事實形成確信，職
    是，受處分人之聲明異議為有理由，自應由本院裁定撤銷原
    處分，並諭知受處分人不罰。
據上論斷，應依道路交通管理處罰條例第87條第2 項，道路交通
事件處理辦法第19條前段，裁定如主文。
中    華    民    國    100    年    4    月    14    日
                        交通法庭  法  官  吳幸芬
上正本證明與原本無異。
如不服本裁定，應於送達後5日內，向本院提出抗告狀。
                                  書記官  黃珮華
中    華    民    國    100    年    4    月    14    日